【裁判字號】    96,易,1298
【裁判日期】    970630
【裁判案由】    竊盜
【裁判全文】
臺灣彰化地方法院刑事判決              96年度易字第1298號
公  訴  人  臺灣彰化地方法院檢察署檢察官
被      告  乙○○
                    18號
上列被告因竊盜案件，經檢察官提起公訴（96年度偵字第7122號
），本院判決如下：
    主    文
乙○○無罪。
    理    由
一、公訴意旨略以：被告乙○○意圖為自己不法之所有，於民國
    （下同）96年7 月30日凌晨1 時40分許，騎乘車牌號碼KVA-
    166 號機車至彰化縣北斗鎮○○段1907及1907之2 地號土地
    上，徒手竊取告訴人甲○○所有、放置在該處牛舍之割草機
    1 部，得手後，即騎乘前開機車載運離去。嗣於同日凌晨1
    時50分許，被告乙○○在彰化縣北斗鎮西德里河濱公園經警
    盤檢後，騎乘前開機車加速逃逸，而在彰化縣北斗鎮○○路
    260 巷36弄27號處，遭警緝獲攔停，循線始悉上情。因認被
    告乙○○涉犯刑法第320 條第1 項普通竊盜罪嫌。
二、按犯罪事實應依證據認定之，無證據不得認定其犯罪事實；
    又不能證明被告犯罪者，應諭知無罪之判決，刑事訴訟法第
    154 條第2 項、第301 條第1 項分別定有明文。次按認定不
    利於被告之事實，須依積極證據，苟積極證據不足為不利於
    被告事實之認定時，即應為有利於被告之認定，更不必有何
    有利之證據；又事實之認定，應憑證據，如未能發現相當證
    據，或證據不足以證明，自不能以推測或擬制之方法，以為
    裁判基礎；至刑事訴訟法上所謂認定犯罪事實之積極證據，
    係指適合於被告犯罪事實之認定之積極證據而言，雖不以直
    接證據為限，間接證據亦包括在內；然而無論直接或間接證
    據，其為訴訟上之證明，須於通常一般之人均不致有所懷疑
    ，而得確信其為真實之程度者，始得據為有罪之認定，倘其
    證明尚未達到此一程度，而有合理之懷疑存在時，致使無從
    形成有罪之確信，根據「罪證有疑，利於被告」之證據法則
    ，即不得遽為不利被告之認定（最高法院30年上字第816 號
    、29年上字第3105號、40年臺上字第86號及76年臺上字第49
    86號判例意旨參照）。
三、再按被告以外之人於審判外之言詞或書面陳述，除法律有規
    定者外，不得作為證據，刑事訴訟法第159 條第1 項固定有
    明文。惟被告以外之人於審判外之陳述，雖不符第159 條之
    1 至第159 條之4 之規定，而經當事人於審判程序同意作為
    證據，法院審酌該言詞陳述或書面陳述作成時之情況，認為
    適當者，亦得為證據；當事人、代理人或辯護人於法院調查
    證據時，知有第159 條第1 項不得為證據之情形，而未於言
    詞辯論終結前聲明異議者，視為有前項之同意，同法第159
    條之5 定有明文。查本案於本院審理程序時，公訴人、被告
    就本院下列所引被告以外之人於審判外之言詞或書面陳述均
    同意作為證據，本院審酌該等言詞陳述或書面陳述作成時之
    情況，並無非法取得等不適當之情形，且經本院於審判期日
    依法進行證據之調查、辯論，被告於訴訟上之程序權，已受
    保障，依刑事訴訟法第159 條之5 之規定，自有證據能力。
四、公訴人認被告涉犯刑法第320 條第1 項之罪嫌，無非係以告
    訴人甲○○於警詢、偵訊中所為之證述，及查獲本案之員警
    蘇景裕、黃登崇、鄭川達所為之職務報告書、現場照片4 張
    、土地所有權狀、車籍查詢基本資料畫面等件為其主要論據
    。惟訊據被告堅決否認有上揭普通竊盜之犯行，辯稱：其於
    96 年7月30日前4 、5 天有向告訴人甲○○借用告訴人所有
    之割草機，告訴人當場同意出借，並表示會將割草機放在屋
    外放牛場之空地，方便被告隨時前往借用，故被告於96年7
    月29日晚上，即前往告訴人之住處借用割草機，未料其於當
    日稍晚，載送割草機回家途中，遭穿著花襯衫之人攔停，且
    以車頭追撞，其因恐懼遭受搶劫，始於加速離去之途中，弄
    丟前開割草機，事後已經賠償告訴人損失等語。經查：
（一）證人即告訴人甲○○於本院審理中證稱：「（問：你是否
      曾經借割草機給被告？）有的，是在被告去向我拿之前，
      我就借他」、「（問：你們如何約定？）我說我要借他割
      草機，我們並沒有約定被告何時來跟我拿割草機」、「（
      問：被告當時跟你借時，是否有說何時要來拿？）沒有約
      定何時拿，我只有說要借就去拿」等語（見本院96年度易
      字第1298號卷第137 頁），核與被告於本院準備程序、審
      理中所稱：「我有跟被害人借，他說什麼時候來拿都沒關
      係」、「我4 、5 天前有向阿培借割草機，但被害人告訴
      我若來找他借時，他可能會不在家，所以他就將割草機放
      在屋外的放牛場空地，方便我可以隨時過來借用」等語（
      見本院96年度易字第1298號卷第120 、138 頁）相符，堪
      認被告前揭所辯，並非無據，且係屬實。雖然被告拿取上
      開割草機時，告訴人並未在場，被告亦未再度告知告訴人
      本人，然因被告、告訴人雙方事先未就被告借用、拿取割
      草機之時間另為約定，是尚難認被告係乘人不知而取他人
      之物，或被告主觀上具有何不法所有之意圖甚明。
（二）被告於同日凌晨1 時50分許，雖有在彰化縣北斗鎮西德里
      河濱公園經警盤檢後，騎乘前開機車加速逃逸，而在彰化
      縣北斗鎮○○路260 巷36弄27號處，遭警緝獲攔停之情，
      據被告自承在卷（見彰化縣警察局北斗分局北警分偵字第
      09600013097 號刑案偵查卷第1 、2 頁，臺灣彰化地方法
      院檢察署96年度偵字第7122號卷第10頁，本院96年度易字
      第1298號卷第121 、138 頁），並有職務報告1 紙在卷可
      按（見彰化縣警察局北斗分局北警分偵字第09600013097
      號刑案偵查卷第23頁），然被告係因受身著花襯衫、未著
      警員制服之男子，開車於深夜裡攔查，且遭上揭男子數名
      以車頭追撞等節，亦經被告於警詢、偵訊、本院準備程序
      及審理中陳稱明確（見彰化縣警察局北斗分局北警分偵字
      第09600013097 號刑案偵查卷第1 、2 頁，臺灣彰化地方
      法院檢察署96年度偵字第7122號卷第10頁，本院96年度易
      字第1298號卷第138 頁），是被告係因出於深夜隻身遭人
      搶劫之恐懼，始會騎乘機車加速離去，乃符常情。又尚難
      以被告上揭未經警攔停之事由，即驟為被告犯有普通竊盜
      罪行之推論，應可認定。
五、綜上，被告主觀上欠缺不法所有之意圖，客觀上亦非趁人不
    知而取他人之物，縱其行舉有所失措，然此亦僅屬民事侵權
    責任之範疇，要難認已構成刑法上之普通竊盜罪。此外，本
    院在得依或應依職權調查證據之範圖內，復查無其他積極證
    據足認被告確有公訴人所指之犯行，揆諸前揭說明，既不能
    證明被告犯罪，依法應為被告無罪之諭知。
據上論斷，應依刑事訴訟法第301 條第1 項，判決如主文。
本案經檢察官莊佳瑋到庭執行職務。
中    華    民    國    97    年    6     月    30    日
                  刑事第三庭    審判長法  官  姚銘鴻
                                      法  官  吳俊螢
                                      法  官  林秉暉
以上正本證明與原本無異。
如不服本判決，應於判決送達後10日內，向本院提出上訴書狀，
上訴書狀應「敘述具體上訴理由」，並按他造當事人之人數附繕
本。「切勿逕送上級法院」。
告訴人或被害人對於判決如有不服具備理由請求檢察官上訴者，
其上訴期間之計算係以檢察官收受判決正本之日期為準。
中    華    民    國    97    年    6     月    30    日
                                      書記官  梁高賓


司法院資訊處製作；財團法人民間司法改革基金會備份。
